【裁判字號】    88,訴,337
【裁判日期】    890902
【裁判案由】    貪污
【裁判全文】
台灣新竹地方法院刑事判決            八十八年度訴字第三三七號
    公  訴  人  臺灣新竹地方法院檢察署檢察官
    被      告  乙○○
    選任辯護人  王志陽律師
    被      告  甲○○
    （原名甘若望）
右列被告因貪污案件，經檢察官提起公訴（八十八年度偵字第五七八六號），本院判
決如左︰
    主  文
乙○○、甲○○均無罪。
    理  由
一、公訴意旨略以，被告乙○○係新竹市環保局清潔隊隊員，負責新竹市埔頂區之垃
    圾收集業務，為依據法令從事公務之人員。甲○○則係轉包新竹市遠東及中興百
    貨公司廢棄物清運之業者。二人於民國八十三年間，因甲○○時任新竹市孟竹社
    區之臨時工時，乙○○負責收集該區垃圾業務，因而結識。嗣八十七年九、十月
    間，甲○○轉包新竹市遠東及中興百貨公司廢棄物之清運業務，二人明知須領有
    公立垃圾場之入場證明，並繳交每噸新台幣（下同）九百元之進場費用後方得將
    廢棄物傾倒至公立垃圾場。詎甲○○圖免上開廢棄物清運入垃圾場費用之繳交，
    竟夥同具有犯意聯絡之乙○○，由甲○○僱用不知情之劉國雄，於每日下午向遠
    東、中興百貨收集廢棄物後，以貨車將上開廢棄物運至新竹市東光橋下甲○○所
    停放之大貨車上，再由乙○○利用新竹市之垃圾車將該貨車上之廢棄物載運至新
    竹市浸水垃圾場傾倒。同年九月中旬後，甲○○轉將上開貨車停放在埔頂路承租
    之私人空地上，乙○○繼續至上開空地載運遠東百貨公司與中興百貨公司之廢棄
    物至浸水垃圾場傾到。甲○○以此方式得利六萬三千元，並於同年十月上旬，在
    新竹市○○路四三之一號旁之夜排擋啤酒屋交付賄款二萬五千元予乙○○，因認
    被告乙○○涉有貪污治罪條例第四條第一項第五款之違背職務收受賄賂罪嫌，被
    告甲○○涉有同條例第十一條第一項之行賄罪嫌。
二、按犯罪事實應依證據認定之，無證據不得推定其犯罪事實，刑事訴訟法第一百五
    十四條定有明文。而認定不利於被告之事實，須依積極證據，茍積極證據不足為
不利於被告事實之認定時，即應為有利於被告之認定，更不必有何有利之證據，
    最高法院三十年上字第八一六號○號著有判例可資參照。再按證據之證明力雖由
    法院自由判斷，然證據之本身存有瑕疵或對於待證事實不足以供證明之資料，而
    事實審仍採為判決基礎，則其自由判斷之職權行使，即不得謂非逾越範圍，最高
    法院三十年上字第一一五二號著有判例可參。
三、訊據被告乙○○及甲○○，乙○○雖坦承曾至甲○○放置大貨車之地點，清運大
    貨車車上之垃圾，甲○○亦不否認，其轉包清運遠東百貨公司及中興百貨公司之
    垃圾後，租用大貨車停放於上開二地點，並僱用劉國雄轉運垃圾至上開二地點。
    惟二人均堅詞否認有何違背職務收受賄賂及行賄之犯行。乙○○辯稱，甲○○放
    置大貨車之地點為其收集垃圾之責任區，其係因民眾反應，該大貨車上有垃圾，
    始順路清運，且清運的數量均為一至二包，當初至埔頂路空地收集垃圾時，並無
    圍牆及大門等語。甲○○則辯稱，伊僱用劉國雄將垃圾運至大貨車停放之地點後
    ，並未行賄被告乙○○轉運至浸水垃圾場，係待凌晨無人之時，再伺機丟棄在公
    道五路一處民眾經常丟棄垃圾之垃圾聚集之處。因調查站之調查員稱本案是要辦
    公務員，不是針對伊，而且承包垃圾轉運後，承諾合法進入垃圾場傾倒，且伊僅
    認識乙○○一公務員，才供稱行賄被告乙○○轉運垃圾等語。經查：公訴人據而
    起訴之證據無非以同案被告甲○○於調查站所為之行賄被告乙○○之自白，及被
    告乙○○坦承曾至被告甲○○停放大貨車之地點載運過垃圾及曾至夜排檔海鮮店
    消費，繼以證人高夷吾即新竹市政府清潔隊隊長亦證稱，清潔隊員不應至被告甲
    ○○停放大貨車之地點載運垃圾，尤以埔頂路之空地為設有大門之私有地，更不
    可能進入該地清運等語為據。然被告之自白，依刑事訴訟法第一百五十六條第一
    項規定，除其供述出於任意性外且應與事實相符者，始得為證據。又依同法第二
    項規定，自白不得作為有罪判決之唯一證據，仍應調查其他必要之證據，以察其
    是否與事實相符。同理，出於共同被告不利之供述，亦應調查其他佐證，以判斷
    共同被告之不利於己之供述，是否與事實相符，以免其他共同被告遭誣陷。然查
    ，同案被告甲○○雖於調查站調查時供稱其行賄被告乙○○非法載運垃圾進入合
    法垃圾場，但至檢察官偵查及本院審理時即改稱，並無行賄被告乙○○，垃圾係
    其每時九時許，由劉國雄載運至大貨車停放之地點，再於凌晨四時許將，丟至公
    道五路民眾棄置垃圾之處等語。是被告甲○○所為不利於被告乙○○之供述，即
    有前後不一致之瑕疵。再查，據證人即被告乙○○所駕駛之垃圾車隨車隊員，丙
    ○○證稱，埔頂路與東光橋下確為被告乙○○之責任區，平日約下午三時左右出
    車，其與另外一名隊員在公道五路之一處民眾棄置垃圾處清理垃圾，並勸導民眾
    勿再此地棄置垃圾，而被告乙○○則駕駛垃圾車至責任區收拾髒亂地點，無固定
    路線，埔頂區與東光橋為被告乙○○之責任區等語。而證人即清潔隊員黃文樹於
    本院調查時亦證稱，如果車上有垃圾，量很少時會順便處理等語。另一證人丁○
    ○於亦證稱車上之垃圾，如果民眾遇到清潔隊去清運時，順便告訴清潔隊員，才
    會過去清運，否則不會等語。是據上開證人之證述，被告乙○○之工作，除固定
    載運清潔隊員至公道五路清理垃圾外，需外出收集東光橋及埔頂路之髒亂點，且
    於民眾反應有髒亂點時，垃圾量不多時，被告乙○○即會前往處理。但證人高夷
    吾證述之情形應係指清潔隊員不能私自清運大貨車上大量之垃圾而言。惟並無證
    據可資證明，被告乙○○曾至該處清理過大量垃圾。反之，被告乙○○所辯，其
    係因民眾反應始清運大貨車上之少量之垃圾，則非不合法，而與上開證人之供述
    相符。因此，被告乙○○坦承曾至該處清運過少量垃圾，然此為其工作範圍內之
    合法行為，故難以此即認已補強被告甲○○之不利供述。另被告乙○○坦承曾與
    清潔隊員於工作完畢後，至被告甲○○供述交付賄款之地點消費，但亦不足以補
    強被告甲○○不利共犯之自白。綜上，僅據被告甲○○於調查站中不利於共同被
    告乙○○之自白，依據上開判例及刑事訴訟法之規定，尚不能認定被告二人有行
    賄及收受賄賂之犯罪事實。此外，復查無其他積極之證據證明被告有公訴人所指
    之犯行，應諭知被告無罪。
據上論斷，應依刑事訴訟法第三百零一條第一項判決如主文。
本案經檢察官羅雪梅到庭執行職務。
中      華      民      國    八十九    年      九      月      二      日
                               台灣新竹地方法院刑事第二庭
                                    法  官  黃小珮
右正本證明與原本無異。
如不服本判決，應於判決送達後十日內向本院提出上訴狀( 應附繕本 )，上訴於
臺灣高等法院。
                                    書記官  江靜玲
中      華     民      國    八十九    年      九      月      四      日


司法院資訊處製作；財團法人民間司法改革基金會備份。
